臺灣宜蘭地方法院刑事判決　　　　　　　　　　 九十一年度易字第七六號
　　公　訴　人　臺灣宜蘭地方法院檢察署檢察官
　　被　　　告　乙○○
　　　　　　　　甲○○
右列被告等因違反台灣地區與大陸地區人民關係條例案件，經檢察官提起公訴（九十
年度偵字第二三五七號），本院判決如左：
    主    文
乙○○中華民國船舶船長，違反中華民國船舶非經主管機關許可，不得航行至大陸地
區之規定，處拘役參拾日，如易科罰金，以參佰元折算壹日。
甲○○中華民國船舶船長，違反中華民國船舶不得私行運送大陸地區人民前往臺灣地
區之規定，處拘役參拾日，如易科罰金，以參佰元折算壹日。
    事    實
一、乙○○係中華民國籍「大漁豐三十六號」漁船船長，甲○○則係中華民籍「瑞吉
    祥二號」漁船船長，因甲○○之漁船需用大陸漁工，乙○○乃於民國九十年四月
    十一日中午十二時四十分許，駕駛前開「大漁豐三十六號」漁船，自台灣省屏東
    縣東港鹽埔安檢所報關出港捕漁後，於同年四月十八日非經主管機關許可，航行
    至大陸地區之湄州港內海域，載運持有勞務證之大陸地區人民張銀章、曾各華及
    陳阿洪三人（以上三人業經不起訴處分確定），再於同年五月初在屏東縣東港外
    海約六、七十海浬之公海上，將之交由甲○○接駁至「瑞吉祥二號」漁船上，由
    黃明月載運出海作業。嗣於同年五月十日中午十一時三十分許，因甲○○將船駛
    入屏東縣東港鹽埔約三、四海浬之台灣地區海域，而將大陸地區人民張銀章、曾
    各華及陳阿洪等三人運送進入台灣地區後為警查獲。
二、案經行政院海岸巡防署南部地區巡防局安檢第二大隊移送台灣屏東地方法院檢察
    署呈請台灣高等法院檢察署令轉臺灣宜蘭地方法院檢察署檢察官偵查起訴。
    理    由
一、訊據被告乙○○對於右揭前往載運大陸地區人民張銀章、曾各華及陳阿洪等人，
    再交由被告甲○○之漁船接駁之事實；被告甲○○對於右揭載運前揭三名大陸地
    區人民進入屏東縣東港鹽埔約三、四海浬之台灣地區海域之事實，固不否認，惟
    均否認有何違反台灣地區與大陸地區人民關係條例之犯行，被告乙○○辯稱：伊
    並未進入大陸地區，伊之漁船係停在離烏坵島約一、二海浬之海域，大陸漁工係
    由大陸邊防之船接駁至伊船上，當地海域係台灣地區云云；被告甲○○辯稱：因
    三名大陸漁工在海上作業，固無法回來申請云云。惟查，被告乙○○係於大陸地
    區湄州島港口搭乘「大漁豐三十六號」漁船前往屏東東港外海之公海海域，再接
    駁至甲○○之「瑞吉祥二號」漁船上等情，業據大陸地區人民張銀章、曾各華及
    陳阿洪等人於警詢時供述明確。且被告乙○○於警詢時供稱：伊係於大陸湄州外
    海十幾海浬處接駁等語；嗣於本院初訊時供稱：大陸漁工伊係在離岸邊約七海浬
    之錨泊區載運等語；嗣於本院最後審理期日則改稱：伊係於烏坵島約一、二海浬
    處載運等語，其前後供述不一，已難採信。且按「台灣地區」係指臺灣、澎湖、
    金門、馬祖及政府統治權所及之其他地區；「大陸地區」係指臺灣地區以外之中
    華民國領土，臺灣地區與大陸地區人民關係條例第二條第一款及第二款分別定有
    明文。又我領海依六十八年十月八日（六八）台統（一）義字第五０四六號總統
    令公告，係指自基線起至外側十二海浬之海域（八十七年一月二十一日總統華總
    （一）義字第八七０００一０三四０號令制定公布之中華民國領海及鄰接區法第
    三條亦規定領海為自基線起至其外十二海浬間之海域），因此，如在自中華民國
    領土基線起十二海浬內，如非臺灣、澎湖、金門、馬祖及政府統治權所及之其他
    地區之「台灣地區」，即屬「大陸地區」，應堪認定。而就金門、馬祖與大陸地
    區之交接海域，國防部先後依據臺灣地區與大陸地區人民關係條例第二十九條第
    二項之規定，於八十一年十月七日以（八一）昭暘字第四二一七號公告，將金門
    、馬祖地區週邊海域，依其距離海岸之遠近分別劃分為限制及禁止海域，並授權
    當地防衛司令部對未經許可進入限制海域之大陸船舶，實施監視，視狀況實施警
    告射擊，予以驅離；對未經許可進入禁止海域之大陸船舶，則實施驅離射擊，驅
    離無效或有敵對之行為者，予以擊燬。而就烏坵地區限制水域範圍為烏坵島週邊
    低潮線向外延伸四千至六千公尺以內之水域為限制水域；禁止水域範圍為烏坵島
    週邊低潮線向外邊伸四千公尺以內之水域，有國防部作戰及計畫參謀次長室九十
    一年戍戎字第一四七０號函及附圖附卷足參，足徵就金門、馬祖地區與大陸地區
    之交接海域而言，「臺灣地區」之概念中我國「政府統治權所及之地區」，應係
    指前開公告地區之限制或禁止海域。而我國烏坵島與大陸湄州港相距十七海浬，
    亦有內政部九十一年四月十八日台內地字第０九一０００五八三四號函及附圖附
    卷足憑。如承被告乙○○所言，伊之漁船係停在離烏坵島約一、二海浬之海域，
    由大陸邊防載運上船等語，則按一海浬為一．八五二公里換算，二海浬為三．七
    ０四公里，參照前揭國防部之公告內容，被告乙○○停船之位置已屬前揭烏坵地
    區之禁止水域，大陸邊防之船舶如進入該水域，應遭我方實施驅離射擊，被告乙
    ○○所言顯不足採；又如承被告乙○○所言，伊係在離湄州港岸邊約七海浬載運
    大陸漁工，則依前所述，該海域應屬我政府統治權所及以外之中華民國領土，亦
    屬所謂之「大陸地區」。至被告甲○○對於右揭載運前揭三名大陸地區人民進入
    屏東縣東港鹽埔約三、四海浬之事實，被告其所自承，而該海域係屬我國領海之
    「臺灣地區」，已如前述；且其並未向主管機關申請該三名大陸地區人民進入臺
    灣地區，業據證人即宜蘭縣蘇澳鎮漁會承辦人員蕭文欣、蕭銀和於偵查中結證明
    確。被告甲○○辯稱無法回來申請云云，自不得據為卸責之詞。此外並有右開三
    名大陸人民出入港檢驗證登記影本、合同書影本、機漁船（含船員）進出港檢查
    表影本及照片附卷可資佐證。事證明確，被告二人犯行應均堪予認定。
二、核被告乙○○係中華民國船舶船長，其未經主管機關之許可，逕自航行至大陸地
    區，所為係違反台灣地區與大陸地區人民關係條例第二十八條第一項之規定，而
    犯同條例第八十條第一項前段之罪。被告甲○○係中華民國船舶船長，未經許可
    ，以中華民國船舶私行運送大陸地區人民前往臺灣地區，核其所為，係違反同條
    例第二十八條之一第一項之規定，而犯同條例第八十條第一項前段之罪。爰審酌
    被告二人之品行，及被告二人係中華民國船舶船長，為出海捕漁作業順利，駕駛
    前揭中華民國船舶，且未經主管機關許可，分別將船舶航行至大陸地區及私行運
    送大陸地區人民進入台灣地區之犯罪動機、目的、手段、對國家安全及社會所生
    之危害，及其犯罪後之態度，與現今台灣及大陸海峽兩岸現狀等一切情狀，各從
    輕量處如主文所示之刑，並均諭知易科罰金折算之標準，以示懲儆。
據上論斷，應依刑事訴訟法第二百九十九條第一項前段，台灣地區與大陸地區人民關
係條例第八十條第一項前段，刑法第十一條前段、第四十一條第一項，罰金罰鍰提高
標準條例第二條，判決如主文。
本案經檢察官劉憲英到庭執行職務
中      華      民      國     九十一      年    六    月     十七      日
                                      臺灣宜蘭地方法院刑事第二庭
                                              法  官  黃  永  勝
右正本證明與原本無異。
如不服本判決，應於判決送達後十日內向本院提出上訴狀。( 應附繕本 )
                                              書記官  莊  文  東
中      華      民      國     九十一      年    六    月     十八      日
參考法條：
台灣地區與大陸地區人民關係條例第八十條第一項
中華民國船舶、航空器或其他運輸工具所有人、營運人或船長、機長、其他運輸工具
駕駛人違反第二十八條第一項規定或違反第二十八條之一第一項規定或台灣地區人民
違反第二十八條之一第二項規定者，處三年以下有期徒刑、拘役或科或併科新台幣一
百萬元以上一千五百萬元以下罰金。但行為係出於中華民國船舶、航空器或其他運輸
工具之船長或機長或駕駛人自行決定者，處罰船長或機長或駕駛人。
